【裁判字號】    99,訴,980
【裁判日期】    990831
【裁判案由】    違反毒品危害防制條例
【裁判全文】
臺灣彰化地方法院刑事判決               99年度訴字第980號
公  訴  人  臺灣彰化地方法院檢察署檢察官
被      告  甲○○
上列被告因違反毒品危害防制條例案件，經檢察官提起公訴（99
年度毒偵字第1191號），本院依簡式審判程序判決如下：
    主  文
甲○○施用第一級毒品，累犯，處有期徒刑捌月。
    犯罪事實及理由
一、犯罪事實
（一）甲○○前於民國88年間，因施用毒品案件，經本院裁定送
      觀察、勒戒後，認有繼續施用毒品傾向，再裁定令施以強
      制戒治，於89年11月9 日強制戒治執行完畢、於翌日釋放
      出所。復於上開強制戒治執行完畢釋放後5 年內施用毒品
      ，經本院裁定送強制戒治，於92年12月4 日停止戒治付保
      護管束，於93年1 月9 日因毒品危害防制條例修正報結；
      刑責部分，經本院以92年度訴字第463 號判決處有期徒刑
      10月確定（第一案）。另因竊盜案件，經本院以91年度彰
      簡字第633 號判決判處有期徒刑4 月（第二案）；再因連
      續竊盜案件，經本院以92年度易字第689 號判決判處有期
      徒刑8 月確定（第三案），第一案與第三案並由本院以93
      年度聲字第1481號裁定定應執行刑為有期徒刑1 年4 月確
      定；上開罪刑經入監接續執行後，已於94年8 月3 日縮刑
      期滿執行完畢（本案因而構成累犯）。又先後因竊盜案件
      ，經本院以96年度斗簡字第531 號、96年度易字第1444號
      判決處有期徒刑4 月、10月確定，合併定應執行刑為有期
      徒刑1 年1 月確定；再因竊盜案件，經本院以97年度易字
      第385 號判決處有期徒刑7 月、4 月，合併定應執行刑有
      期徒刑10月確定；嗣入監接續執行，於98年10月14日假釋
      出監付保護管束，於99年1 月13日期滿未經撤銷，視為執
      行完畢（本案因而構成累犯）。詎仍不知悔改，復基於施
      用第一級毒品海洛因之犯意，於99年5 月30日20時許，在
      彰化縣員林鎮○○路「員集加油站」廁所內，以將海洛因
      摻入香菸內點燃吸食方式，施用第一級毒品海洛因1次。
      嗣經警於99年6 月1 日14時35分許，持本院搜索票搜索其
      位於彰化縣埔心鄉○○路○ 段259 巷26號（起訴書誤載為
      彰化縣員林鎮溝皂里溝皂巷15號）、彰化縣社頭鄉○○村
      ○○路○ 段788 巷20弄3 號等住處後到案，經採集其尿液
      送驗，結果呈嗎啡陽性反應，始悉上情。
（二）案經彰化縣警察局田中分局報請臺灣彰化地方法院檢察署
      檢察官偵查起訴。
二、理由
（一）被告於本院準備程序中，就上揭犯罪事實均為有罪之陳述
      ，且所犯係死刑、無期徒刑、最輕本刑為3 年以上有期徒
      刑以外之罪，經本院合議庭依刑事訴訟法第273 條之1第1
      項之規定，裁定由受命法官1 人獨任進行簡式審判程序。
（二）上揭犯罪事實，業據被告於警詢時及偵審中坦承不諱，並
      有彰化縣警察局田中分局委託檢驗尿液代號與真實姓名對
      照認證單、勘察採證同意書及詮昕科技股份有限公司出具
      之濫用藥物尿液檢驗報告各1 紙在卷可佐，足認被告之自
      白與事實相符，足以採信，被告確有施用第一級毒品海洛
      因之犯行至為明確。
（三）按修正毒品危害防制條例就施用毒品者，僅於「初犯」及
      「5 年後再犯」二種情形，有其追訴條件之限制，即須於
      初犯經觀察、勒戒或強制戒治釋放後，5 年內均無施用毒
      品之行為，始能認其前所實施之觀察、勒戒或強制戒治已
      足遮斷毒癮，而得於5 年後再犯時，再予適用初犯之規定
      ，重行觀察、勒戒等程序；倘5 年內已經再犯，被依法追
      訴處罰，縱其第3 次（或第3 次以上）施用毒品之時間在
      初犯釋放5 年以後，即與「5 年後再犯」之情形有別，且
      因已於「5 年內再犯」，顯見其再犯率甚高，原實施觀察
      、勒戒或強制戒治，已無法收其實效，而無5 年戒斷期之
      存在，自無再經觀察、勒戒及強制戒治之必要，應由檢察
      官逕行起訴（最高法院95 年 度台非字第59號判決、95年
      度台非字第65號判決及95年度第7 次刑事庭會議決定足供
      參照）。本件被告曾於88年間因毒品案，於89年11月9 日
      經強制戒治執行完畢、於翌日釋放，復於92年間再因施用
      毒品案件，經本院判處有罪判決確定，有臺灣高等法院被
      告前案紀錄表可查，揆諸前開最高法院判決及決議，因被
      告於89年後之5 年內，業有施用毒品之行為，則本次被告
      於99年5 月30日再次施用毒品之犯行，即與5 年後再犯之
      情形有別，自應逕行起訴。
（四）核被告所為，係犯毒品危害防制條例第10條第1 項之施用
      第一級毒品罪。被告持有第一級毒品之低度行為，為施用
      之高度行為所吸收，不另論罪。又被告曾有前開犯罪事實
      部分所述之論罪科刑執行情形，今被告於有期徒刑執行完
      畢後，5 年以內故意再犯本件有期徒刑以上之罪，為累犯
      ，應依刑法第47條第1 項之規定加重其刑。
（五）末按刑法第62條所謂「發覺」，固非以有偵查犯罪職權之
      機關或人員確知其人犯罪無誤為必要，而於對其發生嫌疑
      時，即得謂為已發覺；又對但此項對犯人之嫌疑，如有確
      切之根據得為合理之可疑者，即足當之（最高法院72年度
      臺上字第641 號判例意旨參照）。經查本案係因警方接獲
      檢舉，指被告有施用毒品行為，遂向本院聲請搜索票，並
      分別於99年6 月1 日下午1 時10分及同日下午2 時10分許
      ，前往彰化縣埔心鄉○○路○ 段259 巷26號、彰化縣社頭
      鄉○○村○○路○ 段788 巷20弄3 號等被告當時居住處所
      搜索，此有本院依職權調取本院99年度聲搜字第1205號案
      卷查核屬實，依卷內資料顯示有Ａ１證人檢舉被告施用毒
      品，亦有真實姓名對照認證單可憑，足證本件在被告主動
      供出其施用第一級毒品犯行前，警員已有確切之根據得為
      合理之懷疑並前往執行搜索查案，揆諸前揭判例意旨，警
      員已有合理懷疑前往查案，被告始供出施用毒品犯行，尚
      不符合自首要件，應不予減輕其刑，附此敘明。
（六）量刑理由：爰審酌被告經觀察、勒戒及強制戒治與刑之執
      行後，猶未能深切體認毒品危害己身之鉅，及早謀求脫離
      毒害之道，反而於出監後再犯，未見收斂、警惕，無視於
      毒品對於自身健康之戕害及國家對於杜絕毒品犯罪之禁令
      ，自有使其接受相當時期監禁以敦化性情之必要，再審酌
      被告犯罪之動機、方法、手段、所生危害，暨犯後到庭坦
      承犯行、態度良好等一切情狀，量處如主文所示之刑。
三、應適用之法條：
（一）刑事訴訟法第273 條之1 第1 項，第299 條第1 項前段、
      第310 條之2 、第454 條第1項。
（二）毒品危害防制條例第10條第1項。
（三）刑法第11條前段、第47條第1 項。
四、如不服本件判決，得自收受送達之日起10日內，向本院提起
    上訴。
本案經檢察官葉建成到庭執行職務。
中    華    民    國    99    年    8     月    31    日
                  刑事第五庭    法  官  周淡怡
以上正本證明與原本無異。
如不服本判決應於收受判決後10日內向本院提出上訴書狀，並應
敘述具體理由；其未敘述上訴理由者，應於上訴期間屆滿後20日
內向本院補提理由書（均須按他造當事人之人數附繕本）「切勿
逕送上級法院」。
中    華    民    國    99    年    8     月    31    日
                                書記官  陳文新
附錄論罪科刑法條全文
毒品危害防制條例第10條
施用第一級毒品者，處6月以上5年以下有期徒刑。
施用第二級毒品者，處3年以下有期徒刑。

司法院資訊處製作；財團法人民間司法改革基金會備份。
